【裁判字號】    89,台上,2087
【裁判日期】    890420
【裁判案由】    過失致人於死
【裁判全文】
最高法院刑事判決                              八十九年度台上字第二○八七號
    上訴人  台灣高等法院高雄分院檢察署檢察官
    被  告  甲○○
右上訴人因被告過失致人於死案件，不服台灣高等法院高雄分院中華民國八十七年二
月二十七日第二審判決（八十七年度交上訴字第三號，起訴案號：台灣屏東地方法院
檢察署八十六年度偵字第四八七四號），提起上訴，本院判決如左：
    主  文
原判決撤銷，發回台灣高等法院高雄分院。
    理  由
本件原判決以檢察官公訴意旨略稱，被告甲○○為砂石車司機，係從事駕駛業務之人
。於民國八十五年十二月二十三日十三時五十分許，駕駛ＶＮ－○九七號營業大貨車
，沿屏東縣新埤鄉往潮州方向，由南向北行駛。於途經屏東縣潮州鎮光春天橋口時，
應注意並能注意汽車行駛時，駕駛人應注意車前狀況，並隨時採取必要之安全措施，
且大貨車車斗不得加高超載，惟其疏未注意。適盧進福駕駛ＸＢ－八一七六號救護車
，非緊急執行任務，由西向東方向行駛，亦疏未注意車前狀況及依號誌指示，致兩車
擦撞後，被告所駕駛大貨車失控衝入右側路旁民宅，撞及林春娣妹，造成林春娣妹頭
部臚骨破裂，腦漿外溢，當場死亡。因認被告涉犯刑法第二百七十六條第二項之業務
過失致死罪嫌等情。惟經審理結果，認為不能證明被告犯罪，乃撤銷第一審論處被告
從事業務之人，因業務上之過失致人於死罪刑之判決，改判諭知被告無罪，固非無見
。
惟查：(一)審理事實之法院，對於被告之犯罪證據，應從各方面詳予調查，以期發現真
實，茍非調查之途逕已窮，而被告之犯罪嫌疑仍屬不能證明，要難遽為無罪之判斷。
原判決謂被告所駕駛大貨車之車斗經改裝加高，肇事時其內裝載砂石，僅屬違反行政
規定。又當時被告之車速只時速十公里，與盧進福所駕駛救護車擦撞後，僅行駛十餘
公尺，並無過失等情（見原判決理由三之（二））。然據盧進福於偵查中供陳：當時
甲○○所駕駛砂石車車速很快，並無煞車（見相驗卷第二九頁）；於原審供述：肇事
時，甲○○所駕駛砂石車之速度，比時速五十公里還快（見原審卷第二二頁背面、第
二三頁）。乃原判決就盧進福之上開供述恝置不論，即逕謂肇事時被告所駕駛大貨車
之車速僅時速十公里，已嫌速斷。又由警製道路交通事故調查表及現場照片以觀，被
告所駕駛大貨車之車斗，有改裝加高情形，車上裝載砂石，於肇事現場，並未留下煞
車痕，其車身約三分之一衝入民宅內後始停止（見相驗卷第十、十四至十六頁）。則
當時被告之反應距離為何﹖若其行車速度僅時速十公里，何以未能適時煞停，而未留
下煞車痕，車身約三分之一衝入民宅內後始停止﹖又其未能適時煞停，與該大貨車車
斗加高超載，有無關聯﹖乃原審就上開諸多疑點未深入調查釐清，並詳細說明其依據
，即遽為前揭認定，自有調查未盡及理由不備之違誤。(二)原判決謂被告所駕駛大貨車
遭盧進福之救護車擦撞後，右偏衝出路旁，進而撞及舊房屋門前之磚柱，該磚柱稍微
一撞即倒伏，屋頂下榻，牽引其他磚柱及鄰屋倒下，因而壓死林春娣妹，不能以之證
明被告有過失（見原判決理由三之（三））。然據被害人林春娣妹之女郭秀香指稱：
當時林春娣妹坐在住宅前屋簷下販賣檳榔，遭被告所駕駛砂石車衝撞，致受傷死亡（
見相驗卷第七頁）。又由前述，被告所駕駛砂石車之車身約三分之一衝入民宅，而觀
之現場照片及偵查中驗斷書、勘驗筆錄，林春娣妹之身體遭壓擠，其雙腳斷裂，頭部
後腦破裂、臉部等處受傷，陳屍於該砂石車車頭前（見相驗卷第十六、十八、二○至
二四頁）。則林春娣妹是否係於住宅前屋簷下，遭被告所駕駛砂石車撞及後，推擠至
屋內受傷死亡﹖是否因被告所駕駛大貨車速度過快衝力過大所致﹖當時被告所駕駛大
貨車能否閃開林春娣妹，以避免危害之發生﹖其實情如何，與判斷被告是否有過失情
事，尚非全無關聯，仍有詳予研求之必要。乃原審未徹查明白，並闡述其憑據，即遽
為前開推論，進而謂被告被訴犯罪係屬不能證明，亦有應於審判期日調查之證據而未
予調查及理由不備之違誤。檢察官上訴意旨指摘原判決不當，非無理由，應認有發回
更審之原因。
據上論結，應依刑事訴訟法第三百九十七條、第四百零一條，判決如主文。
中      華      民      國    八十九    年      四      月     二十     日
                              最高法院刑事第八庭
                                  審判長法官  吳  雄  銘
                                        法官  池  啟  明
                                        法官  石  木  欽
                                        法官  郭  毓  洲
                                        法官  吳  三  龍
      右正本證明與原本無異
                                              書  記  官
中      華      民      國    八十九    年      四      月    二十六    日


司法院資訊處製作；財團法人民間司法改革基金會備份。
